【裁判字號】    90,交易,126
【裁判日期】    900410
【裁判案由】    過失致死
【裁判全文】
臺灣板橋地方法院刑事判決                          九十年度交易字第一二六號
    公訴人  臺灣板橋地方法院檢察署檢察官
    被  告  乙○○
右列被告因過失致死案件，經檢察官提起公訴（九十年度偵字第二四七○號），本院
判決如左：
    主    文
乙○○因過失致人於死，處有期徒刑陸月，如易科罰金以參佰元折算壹日。緩刑貳年
。
    事    實
一、乙○○於民國（下同）八十九年十二月二十八日下午六時三十分許，騎乘車號Ｌ
    ＬＲ─七一○號重機車，沿臺北縣土城市○○路往青雲路方向行駛，欲至就讀之
    學校夜間部上課，行至土城市○○路○段二八三號前時，應注意車輛行駛時，駕
    駛人應注意車前狀況，並隨時採取必要之安全措施，及車輛行近行人穿越道前，
    應減速慢行，遇有行人穿越時，無論有無交通警察指揮或號誌指示，均應暫停讓
    行人先通過，而依當時情形，又無不能注意之情事，竟疏於注意，仍以時速三十
    至四十公里之車速行進，致閃避不及撞擊在路口行人穿越道前方自路邊停車格旁
    走出欲穿越道路未走行人穿越道而與有過失之行人孫銘貴，致孫銘貴倒地受有腦
    出血、顏面骨折、鎖骨及第十二肋骨骨折、疑腹腔內出血等傷害，經送臺北榮民
    總醫院急救，延至九十年一月二日下午三時二十七分許，仍因頭部外傷合併腦出
    血、急性呼吸窘迫症及多重器官衰竭不治死亡。乙○○於肇事後，在有偵查犯罪
    職權之機關尚不知何人為肇事者前，即主動向臺北縣警察局土城分局清水派出所
    員警坦承肇事接受偵訊自首。
二、案經孫銘貴之子甲○○告訴暨臺北縣警察局土城分局報請臺灣板橋地方法院檢察
    署檢察官相驗後偵查起訴。
    理    由
一、前揭事實，業據被告乙○○於警訊時及偵審中供承不諱，並有道路交通事故調查
    表一紙、現場及車損照片十八張附卷可稽。被害人孫銘貴因本件車禍致受有腦出
    血、顏面骨折、鎖骨及第十二肋骨骨折、疑腹腔內出血等傷害，經送臺北榮民總
    醫院急救，延至九十年一月二日下午三時二十七分許，仍因頭部外傷合併腦出血
    、急性呼吸窘迫症及多重器官衰竭不治死亡，有臺北榮民總醫院八十九年十二月
    三十日及九十年一月二日出具之診斷證明書各一紙在卷可查。並經臺灣板橋地方
    法院檢察署檢察官督同法醫師相驗明確，製有相驗屍體證明書、驗斷書、勘驗筆
    錄及死者照片六張等在卷足憑。
二、按汽車行駛時，駕駛人應注意車前狀況，並隨時採取必要之安全措施；車輛行近
    行人穿越道前，應減速慢行，遇有行人穿越時，無論有無交通警察指揮或號誌指
    示，均應暫停讓行人先通過；又設有行人穿越道、人行天橋或人行地下道者，必
    須經由行人穿越道、人行天橋或人行地下道穿越，不得在其三十公尺範圍內穿越
    道路，道路交通安全規則第九十四條第三款、第一百零三條、第一百三十四條第
    一款分別定有明文。本件依卷附道路交通事故調查表之警繪現場圖顯示，肇事地
    點為市區道路○○路、交岔路口內、柏油路面濕潤、無缺陷、視距因路邊停放車
    輛而不良、無號誌、無標誌、速限四十公里，被告騎乘重機車行至肇事地點時，
    應注意上開規定，而依當時情形，又無不能注意之情事，竟疏未注意車前狀況並
    減速慢行，適被害人孫銘貴自行人穿越道前方路邊停車格旁走出欲穿越馬路，被
    告因閃避不及而撞及被害人肇事。又肇事後核對現場跡證及車損情形，被告所騎
    乘之重機車前方車殼有擦損撞擊之痕跡，路面有煞車痕及刮地痕，被害人拖鞋、
    雨傘散落路面，依此研判，被告騎乘重機車行經肇事地點時未注意車前狀況及減
    速慢行，致撞及欲穿越道路未走行人穿越道之被害人，應係本件肇事主因，而被
    害人穿越道路未走行人穿越道及注意來車，致遭被告機車撞擊，亦係本件肇事次
    因。而被害人因本件車禍死亡，與被告之過失行為間並有相當因果關係，被告過
    失犯行堪予認定。
三、核被告所為係犯刑法第二百七十六條第一項之過失致人於死罪。查被告於警查明
    肇事者前，即主動向臺北縣警察局土城分局清水派出所員警坦承肇事並接受偵訊
    ，有被告警訊筆錄及該分局九十年四月十三日土警刑字第六四一二號函所附自首
    調查表一紙在卷足憑，為對於未發覺之罪自首而受裁判，依刑法第六十二條前段
    規定應減輕其刑。爰審酌被告過失之程度、所生之危害、被害人對本件車禍之發
    生與有過失、及肇事後已與被害人家屬達成和解，賠償新臺幣一百七十五萬元（
    參見本院卷附和解書）等一切情狀，量處如主文所示之刑，並諭知易科罰金之折
    算標準，以示懲儆。查被告行為後刑法第四十一條業於九十年一月四日經立法院
    修正通過，於同年一月十日經總統公布，同年一月十二日生效施行，其修正條文
    為：「犯最重本刑為五年以下有期徒刑以下之刑之罪，而受六個月以下有期徒刑
    或拘役之宣告，因身體、教育、職業、家庭之關係或其他正當事由，執行顯有困
    難者，得以一元以上三元以下折算一日，易科罰金。但確因不執行所宣告之刑，
    難收矯正之效，或難以維持法秩序者，不在此限。」「併合處罰之數罪，均有前
    項情形，其應執行之刑逾六月者，亦同」，依刑法第二條第一項規定比較新舊法
    律，適用新法對被告並無不利，自應依修正後刑法第四十一條第一項規定諭知易
    科罰金之折算標準，附此說明。另公訴意旨認被告所為尚應依道路交通管理處罰
    條例第八十六條規定加重其刑云云，惟查該條文規定：「汽車駕駛人... 行駛人
    行道或行經行人穿越道不依規定讓行人優先通行，因而致人受傷或死，依法應負
    刑事責任者，加重其刑至二分之一」，是加重其刑之要件係以汽車駕駛人有行駛
    人行道或行經行人穿越道不依規定讓行人優先通行之事實為必要，查本案肇事地
    點係在行人穿越道前方之路邊停車格旁，被害人當時並未走行人穿越道，與上開
    要件並不相符，是本案自無法定加重事由，公訴意旨就此尚有誤會，附此敘明。
    末查被告前未曾受有期徒刑以上刑之宣告，有臺灣高等法院檢察署刑案紀錄簡覆
    表一紙在卷可按，其因過失致罹刑典，經此教訓，應知警惕，當無再犯之虞，本
    院念其係在學學生，認所宣告之刑，以暫不執行為適當，爰併宣告緩刑二年，以
    啟自新。
據上論斷，應依刑事訴訟法第二百九十九條第一項前段，刑法第二百七十六條第一項
、第二條第一項前段、第四十一條第一項、第六十二條前段、第七十四條第一款，罰
金罰鍰提高標準條例第一條前段、第二條判決如主文。
本案經檢察官陳炎辰到庭執行職務。
中      華      民      國        九   十   年     四     月     十     日
                                        臺灣板橋地方法院交通法庭
                                            法  官    談      虎
右正本證明與原本無異。
如不服本判決，應於判決送達後十日內，向本院提出上訴狀。
                                            書記官     陳  君  偉
中      華      民      國        九   十    年    四     月     十六   日
附錄本案論罪科刑法條全文：
刑法第二百七十六條第
因過失致人於死者，處二年以下有期徒刑、拘役或二千元以下罰金。
從事業務之人，因業務上之過失犯前項之罪者，處五年以下有期徒刑或拘役，得併科
三千元以下罰金。


司法院資訊處製作；財團法人民間司法改革基金會備份。
